臺灣南投地方法院民事簡易判決
111年度投簡字第4號
原      告  陳志強  
被      告  黃焜財  
上列當事人間請求損害賠償事件，經本院刑事庭110年度交附民
字第24號裁定移送前來，本院於民國111年3月8日言詞辯論終結
，判決如下：
    主  文
被告應給付原告新臺幣67萬0,133元，及自民國110年9月28日起
至清償日止，按週年利率5％計算之利息。
原告其餘之訴駁回。
訴訟費用由被告負擔19％，餘由原告負擔。
本判決第1項得假執行。但被告如以新臺幣67萬0,133元為原告供
擔保後，得免為假執行。   
    事實及理由
一、原告主張：
    被告於民國109年8月21日上午9時14分許，駕駛車牌號碼000
    0-00號自小貨車，沿南投縣名間鄉武東巷由西往東方向行駛
    ，行經該巷24號前時，本應注意汽車除行駛於單行道或指定
    行駛於左側車道外，在未劃分向線或分向限制線之道路，應
    靠右行駛；且汽車交會時，在未劃有分向標線之道路，應減
    速慢行；以及汽車行駛時，駕駛人應注意車前狀況及兩車並
    行之間隔，並隨時採取必要之安全措施，而依當時情形，天
    氣晴，柏油路面乾燥、無缺陷亦無障礙物，尚無不能注意之
    情事，然該彎道視距不良，本應更加注意，被告竟疏未注意
    及此，貿然前行。適對向車道有陳秋雄所駕駛之車牌號碼00
    0-0000自小貨車行經該處，亦未注意汽車交會時，在未劃有
    分向標線之道路，應減速慢行且汽車行駛時，駕駛人應注意
    車前狀況及兩車並行之間隔，並隨時採取必要之安全措施；
    復有真實姓名年籍不詳之第三人駕駛車牌號碼不明之自小貨
    車，亦疏未注意汽車除行駛於單行道或指定行駛於左側車道
    外，在未劃分向線或分向限制線之道路，應靠右行駛，臨時
    停車時，應依車輛順行方向緊靠道路邊緣，在該巷南側逆向
    停車後再起步往西方向逆向行駛，影響車道上行進中車輛行
    駛動態，致陳秋雄之自小貨車左前車頭撞擊被告自小貨車左
    後車身及車輪後偏移撞擊武東巷24號民宅前方柱子，造成陳
    秋雄雙側血胸、體腔內出血致出血性休克死亡，原告為陳秋
    雄之子，依民法第184條第1項前段、第192條第1項及第194
    條，請求被告賠償原告所支出之殯葬費用新臺幣（下同）50
    萬5,200元及精神慰撫金400萬元，合計450萬5,200元，又因
    原告已請領強制汽車責任保險金100萬元，故被告尚應給付
    原告350萬5,200元，被告尚未給付，是原告依法提起本件訴
    訟等語，並聲明：㈠被告應給付原告350萬5,200元，及自起
    訴狀繕本送達翌日起至清償日止，按週年利率5％計算之利息
    ；㈡願供擔保，請准宣告假執行。
二、被告答辯：
　　被告對於負擔陳秋雄殯喪費用不爭執，惟慰撫金部分太高，
    陳秋雄之繼承人為原告及陳淑君，被告認為請求權人每人10
    0萬尚屬合理，且本案經交通部公路總局車輛行車事故鑑定
    覆議意見書，包含不明車號小貨車涉案，同為肇事原因，被
    告責任為33.33％，如要被告負擔3分之2之責任也太高等語，
    資為答辯，並聲明：原告之訴駁回。
三、本院之判斷：
  ㈠原告前揭主張，業據其提出陳秋雄之除戶謄本及殯葬禮儀費
    用明細表（見本院附民卷第9及11至13頁）附卷可稽，另有
    南投縣政府警察局南投分局111年1月17日投投警交字第1110
    001055號函檢附本件交通事故資料（含道路交通事故現場圖
    、道路交通事故調查表㈠、道路交通事故調查報告表㈡、警詢
    筆錄、南投基督教醫院法醫參考病歷摘要、道路交通事故初
    步分析研判表、監視錄影畫面光碟各1份及現場照片16張，
    見本院卷第55至104頁）在卷可佐。又被告前經本院刑事庭
    以110年度交訴字第36號刑事簡易判決，認被告犯過失致人
    於死罪，處有期徒刑6月，如易科罰金，以1,000元折算1日
    等情，業經本院依職權調取本院110年度交訴字第36號刑事
    卷核閱無訛。而被告對於原告主張支出喪葬費用50萬5,200
    元亦不爭執，是堪信原告前揭主張為真實。
  ㈡按因故意或過失，不法侵害他人之權利者，負損害賠償責任
    ；數人共同不法侵害他人之權利者，連帶負損害賠償責任。
    不能知其中孰為加害人者亦同，民法第184條第1項前段及第
    185條第1項定有明文。查兩造對於肇事責任均同意以交通部
    公路總局109年11月13日路覆字第1090124883號函所檢附之
    覆議意見書（下稱覆議意見書）為認定標準（見本院卷第12
    9頁），而覆議意見書認定「陳秋雄駕駛自用小貨車與黃焜
    財駕駛自用小貨車，行經未劃分向標線路段會車時，均未減
    速慢行，且未注意雙方車輛行駛動態；與不明車號小貨車，
    逆向停車後再起步逆向行駛，影響車道上行進中車輛行駛動
    線，三部車同為肇事原因。」（見相驗卷第72至75頁），是
    兩造既合意以覆議意見書所認定為判斷肇事責任之標準，則
    本院審酌覆議意見書既認為陳秋雄、被告及真實姓名年籍不
    詳之第三人均同為肇事原因，應各負擔3分之1之過失責任。
    又民事上之共同侵權行為（狹義的共同侵權行為，即加害行
    為）與刑事上之共同正犯，其構成要件並不完全相同，共同
    侵權行為人間不以有意思聯絡為必要，數人因過失不法侵害
    他人之權利，苟各行為人之過失行為，均為其所生損害共同
    原因，即所謂行為關連共同，亦足成立共同侵權行為，依民
    法第185條第1項前段之規定，各過失行為人對於被害人應負
    全部損害之連帶賠償責任（最高法院103年度台上字第2647
    號判決要旨參照），被告與真實姓名年籍不詳之第三人之過
    失行為，均為陳秋雄死亡之共同原因，縱被告與真實姓名年
    籍不詳之第三人未有意思聯絡，仍成立民法第185條第1項之
    共同侵權行為，原告得依民法第184條第1項前段及第185條
    第1項規定，請求被告及真實姓名年籍不詳之第三人，負連
    帶賠償責任。
  ㈢第按不法侵害他人致死者，對於支出醫療及增加生活上需要
    之費用或殯葬費之人，亦應負損害賠償責任，民法第192條
    第1項定有明文。查原告因陳秋雄死亡而支出喪葬費用50萬5
    ,200元，為被告所不爭執（見本院卷第105頁），則原告得
    就喪葬費用50萬5,200元，請求被告賠償。
  ㈣復按不法侵害他人致死者，被害人之父、母、子、女及配偶
    ，雖非財產上之損害，亦得請求賠償相當之金額，民法第19
    4條亦有明定。又請求加害人賠償相當金額之慰撫金時，法
    院對於慰撫金之量定，應斟酌實際加害情形、所造成之影響
    、被害人痛苦之程度、兩造之身份地位經濟情形及其他各種
    狀況，以核定相當之數額。查本院審酌本件交通事故之發生
    經過、當事人違反交通法規之程度及所造成之損害結果，另
    斟酌兩造間之財產及所得資料（見本院卷第37至46頁）等一
    切情狀後，認本件原告得向被告請求之精神慰撫金以200萬
    元為適當。至逾上開範圍之請求，則非屬相當，無從准許。
  ㈤再按損害之發生或擴大，被害人與有過失者，法院得減輕賠
    償金額，或免除之，民法第217條第1項定有明文。本件兩造
    既以合意以覆議意見書所認定之肇事原因為標準，則因陳秋
    雄、被告及真實姓名年籍不詳之第三人，均應各負3分之1之
    過失責任，業如前述，則原告僅得就所受損害3分之2部分，
    向被告及真實姓名年籍不詳之第三人，請求賠償。又被告及
    真實姓名年籍不詳之第三人因民法第185條第1項規定而負連
    帶賠償責任，則依民法第273條第1項規定，原告得對於被告
    請求就原告所受損害3分之2為賠償，是被告辯稱僅就被告所
    應負3分之1之過失比例範圍內，負賠償責任，容有誤會。
  ㈥準此，原告得向被告請求賠償之金額為167萬0,133元（計算
    式：〔505,200＋2,000,000〕〔23〕，元以下四捨五入），再
    扣除原告已受領強制汽車責任險理賠金額100萬元後，原告
    最終得請求被告賠償之金額為67萬0,133元。
  ㈦另按給付有確定期限者，債務人自期限屆滿時起，負遲延責
    任；給付無確定期限者，債務人於債權人得請求給付時，經
    其催告而未為給付，自受催告時起，負遲延責任。其經債權
    人起訴而送達訴狀，或依督促程序送達支付命令，或為其他
    相類之行為者，與催告有同一之效力，分別於民法第229條
    第1項及第2項定有明文。又遲延之債務，以支付金錢為標的
    者，債權人得請求依法定利率計算之遲延利息。但約定利息
    較高者，仍從其約定利率。應付利息之債務，其利率未經約
    定，亦無法律可據者，週年利率為5％，分別於民法第233條
    第1項及第203條亦有明文。本件原告對被告請求之侵權行為
    損害賠償債權，核屬無確定期限之給付，自應經原告之催告
    而未為給付，被告始負遲延責任，而原告之起訴狀繕本係於
    110年9月17日寄存於南投縣政府警察局南投分局永和派出所
    （見本院附民卷第15頁），於110年9月27日發生合法送達被
    告之效力，而被告迄未給付，即應自起訴狀繕本送達翌日（
    即110年9月28日）起負遲延責任，故原告請求被告自110年9
    月28日起至清償日止，按週年利率5％計算之遲延利息，即屬
    有據，應予准許。
四、據上論結，原告依民法第184條第1項前段、第192條第1項及
    第194條規定，請求被告給付350萬5,200元，及自起訴狀繕
    本送達翌日起至清償日止，按週年利率5％計算之利息，僅於
    如主文第1項所示之範圍內，為有理由，應予准許。逾此範
    圍之請求，則屬無據，應予駁回。
五、本件依民事訴訟法第427條第2項第11款規定，應適用簡易訴
    訟程序，本院既為被告部分敗訴之判決，依同法第389條第1
    項第3款規定，應依職權就被告敗訴部分宣告假執行，併依
    同法第436條第2項及第392條第2項規定，依職權宣告被告為
    原告供如主文第4項後段所示之擔保後，得免為假執行。復
    原告聲明願供擔保假執行部分，不過係促請法院注意應依職
    權宣告假執行之義務，爰就原告勝訴部分，不另為准駁之諭
    知，至原告敗訴部分，其訴既經駁回，則該部分假執行之聲
    請即失所附麗，應併予駁回。
六、本件事證業臻明確，兩造其餘主張、攻擊防禦方法及證據資
    料，經本院審酌後認均不足以影響本件判決之結果，爰不逐
    一論列。
七、末按民事訴訟法第87條第1項規定：「法院為終局判決時，
    應依職權為訴訟費用之裁判。」業已明文法院為終局判決時
    「應依職權」為訴訟費用之裁判，而非賦予法院裁量權限，
    故法院對於訴訟費用自均應依職權裁判以求明確，仍應於主
    文諭知「訴訟費用由何造負擔」，而無例外不為訴訟費用裁
    判之情形，又當事人支出訴訟費用並非限於卷內之憑證或文
    書資料所示費用，仍可能事實上存在隱而暫未提出於法院之
    訴訟費用支出證據。是上述費用均僅於民事訴訟程序中暫未
    提出予法院附卷，因日後當事人仍得提出費用單據向法院聲
    請確定訴訟費用額。故縱法院為判決時，訴訟卷宗內並無任
    何兩造支出訴訟費用之資料，法院於判決主文中仍應諭知「
    訴訟費用由何造負擔」，以免掛一漏萬，損害當事人權益（
    臺灣高等法院暨所屬法院107年法律座談會民事類提案第18
    號研討結果審查意見可資參照）。查本件係刑事附帶民事訴
    訟，依刑事訴訟法第504條第2項規定，免納裁判費，惟仍應
    依民事訴訟法第79條規定，諭知訴訟費用由敗訴之當事人負
    擔，以備將來如有訴訟費用發生時，得以確定其數額，爰諭
    知如主文第3項所示。
八、訴訟費用負擔之依據：民事訴訟法第79條。
中　　華　　民　　國　　111 　年　　3 　　月　　31　　日
                  南投簡易庭  法  官  林彥宇
以上為正本係照原本作成。
如不服本判決，應於送達後20日內，向本院提出上訴狀並表明上
訴理由，如於本判決宣示後送達前提起上訴者，應於判決送達後
20日內補提上訴理由書（須附繕本）；並向本院繳足上訴裁判費
（如委任律師提起上訴，請注意民事訴訟法施行法第9條規定）
。
中　　華　　民　　國　　111 　年　　4 　　月　　8 　　日
                              書記官